【裁判字號】    97,裁,4367
【裁判日期】    970911
【裁判案由】    公平交易法
【裁判全文】
最  高  行  政  法  院  裁  定
                                      97年度裁字第4367號
上  訴  人  幸福人壽保險股份有限公司
代  表  人  甲○○
訴訟代理人  蔡正廷  律師
            林正疆  律師
被 上訴 人  行政院公平交易委員會
代  表  人  湯金全
上列當事人間公平交易法事件，上訴人對於中華民國97年5月21
日臺北高等行政法院96年度訴字第2332號判決，提起上訴，本院
裁定如下：
    主  文
上訴駁回。
上訴審訴訟費用由上訴人負擔。
    理  由
一、按對於高等行政法院判決之上訴，非以其違背法令為理由，
    不得為之，行政訴訟法第242條定有明文。依同法第243條第
    1項規定，判決不適用法規或適用不當者，為違背法令；而
    判決有同條第2項所列各款情形之一者，為當然違背法令。
    是當事人對於高等行政法院判決上訴，如依行政訴訟法第24
    3條第1項規定，以高等行政法院判決有不適用法規或適用不
    當為理由時，其上訴狀或理由書應有具體之指摘，並揭示該
    法規之條項或其內容；若係成文法以外之法則，應揭示該法
    則之旨趣；倘為司法院解釋或本院之判例，則應揭示該判解
    之字號或其內容。如以行政訴訟法第243條第2項所列各款情
    形為理由時，其上訴狀或理由書，應揭示合於該條項各款之
    事實。上訴狀或理由書如未依此項方法表明，或其所表明者
    與上開法條規定不合時，即難認為已對高等行政法院判決之
    違背法令有具體之指摘，其上訴自難認為合法。
二、本件上訴人對於高等行政法院判決上訴，主張：參照司法院
    釋字第553號解釋意旨有關上級機關就下級機關所為合法性
    之判斷標準，可知原審判決就原處分認定上訴人之房屋借款
    約定書第5條之加速條款、第12條之不確定概括條款違反公
    平交易法第24條是否合法妥適之認事用法，顯有違誤。又上
    訴人未曾引用系爭房屋貸款約定書第7頁第5條第1款、第2款
    、第3款、第7款及第8款規定，至系爭房屋貸款約定書第12
    條之概括性條款，該等條款之訂定係上訴人參酌多家金融同
    業之借款契約書，致誤認前開條款屬一正常合理情形，惟上
    訴人亦未曾引用該條款，故不應認上訴人具有可責性，且縱
    認上訴人有可責性，依行政罰法第7條之規定，裁處處分，
    亦顯屬過重而有違比例原則等語，雖以該判決違背法令為由
    ，惟核其理由，無非重述其在原審業經主張而為原審判決摒
    棄不採之陳詞，且係就原審取捨證據、認定系爭房屋貸款約
    定書約款非僅屬單一個別非經常性之交易糾紛，上訴人利用
    交易相對人資訊不對等之弱勢地位，為足以影響交易秩序之
    行為，自已達公平交易法第24條「顯失公平」之程度。又上
    訴人雖未曾對借款人行使系爭房屋貸款約定書約款，僅惡性
    高低之問題，與其是否違反公平交易法第24條之規定無涉，
    仍具可責性等事實之職權行使事項為指摘，而非具體表明合
    於不適用法規、適用法規不當、或行政訴訟法第243條第2項
    所列各款之情形，難認對該判決之如何違背法令已有具體之
    指摘。依首開規定及說明，應認其上訴為不合法。
三、據上論結，本件上訴為不合法，依行政訴訟法第249條第1項
    前段、第104條、民事訴訟法第95條、第78條，裁定如主文
    。
中    華    民    國    97    年    9     月    11    日
                    最高行政法院第六庭
                        審判長法官  吳  明  鴻
                              法官  廖  宏  明
                              法官  林  茂  權
                              法官  侯  東  昇
                              法官  黃  秋  鴻
以  上  正  本  證  明  與  原  本  無  異
中    華    民    國    97    年    9     月    12    日
                              書記官  郭  育  玎


司法院資訊處製作；財團法人民間司法改革基金會備份。
